【裁判字號】    98,易,849
【裁判日期】    981030
【裁判案由】    詐欺
【裁判全文】
臺灣苗栗地方法院刑事判決               98年度易字第849號
公  訴  人  臺灣苗栗地方法院檢察署檢察官
被      告  乙○○
                    國民身分證.
上列被告因違反詐欺案件，經檢察官聲請簡易判決處刑（98年度
偵字第3051號），及移送併辦（臺灣士林地方法院檢察署98年度
偵字第9335號），本院認為有刑事訴訟法第451 條之1 第4 項但
書第3 款之情形，不得依簡易程序判決，改依通常程序判決如下
：
    主  文
本件免訴。
    理  由
一、聲請簡易判決處刑意旨略以：乙○○可得預見提供向金融機
    構所申設之帳戶資料予他人使用，有遭他人持以作為詐欺取
    財犯罪工具之虞，詎仍基於縱有人持以作為詐欺取財之犯罪
    工具，亦不違反其本意之意思。於民國98年02月18日前某時
    ，在不詳處所，將其所有華南商業銀行苗栗分行0000000000
    00號帳戶存摺、金融卡連同金融卡密碼等資料，交付予真實
    姓名年籍均不詳之他人使用。嗣詐欺集團份子取得上開資料
    後，即基於意圖為自己不法所有之意思，在露天拍賣網站上
    拍賣手錶。甲○○於同年02月18日23時許，在露天拍賣網站
    與賣家洽購拍賣之手錶3 只後，一時不察而陷於錯誤，即依
    該詐欺集團份子所留之上開帳戶資料，於同月21 日20 時20
    分許，匯款帳新台幣（下同）1,277 元至上開帳戶。嗣經察
    覺有異，始報警循線查悉上情。因認被告涉犯刑法第339 條
    第1 項、第30條第1 項幫助詐欺取財罪嫌等語。
二、按刑事訴訟法第302 條第1 款規定，案件曾經判決確定者，
    應為免訴之判決，係以同一案件，已經法院為實體上之確定
    判決，該被告應否受刑事制裁，既因前次判決而確定，不能
    更為其他有罪或無罪之實體上裁判，此項原則，關於實質上
    一罪或裁判上一罪（如連續犯、牽連犯、想像競合犯），其
    一部事實已經判決確定者，對於構成一罪之其他部分，亦均
    應適用，此種事實係因審判不可分之關係在審理事實之法院
    ，就全部犯罪事實，依刑事訴訟法第267 條規定，本應予以
    審判，故其確定判決之既判力自應及於全部之犯罪事實（最
    高法院28年度上字第2833號、32年度上字第2578號等判例暨
    同院95年度臺上字第3206號判決意旨參照）。另稽之司法院
    大法官釋字第47號解釋意旨，就同一案件繫屬在後之法院若
    先判決確定，為尊重確定判決之既判力，繫屬在先之法院應
    依刑事訴訟法第302 條第1 款之規定，諭知免訴之判決，查
    此乃係尊重實體判決之既判力，並避免出現確定判決尚未撤
    銷前，若再為另一實體判決，將同時存在兩個有罪判決，不
    但有一罪兩判之嫌，亦將使被告之一犯罪行為受到兩次不同
    評價之旨意（臺灣高等法院花蓮分院92年度交上易字第34號
    刑事判決意旨亦可參照）。
三、經查：
  (一)、本件被告乙○○被訴上開將其申辦之華南商業銀行苗栗
        分行000000000000號帳戶之存摺、提款卡及密碼等物品
        ，交付予年籍不詳之人士，以幫助該不詳成年人詐欺取
        財之犯罪事實，先由臺灣臺南地方法院檢察署檢察官於
        98年6 月22日，以98年偵字第8129號向臺灣臺南地方法
        院聲請簡易判決處刑，嗣經臺灣臺南地方法院於98年8
        月20日以98年度簡字第1722號判決判處有期徒刑3 月，
        如易科罰金，以1 千元折算1 日在案，並業於98年9 月
        16日確定，此有前開刑事簡易判決書及本院公務電話紀
        錄表各1 份在卷足憑。
（二）、查本件檢察官聲請簡易判決處刑書犯罪事實所載之被害
        人為甲○○，又臺灣臺南地方法院98年簡字第1722號刑
        事簡易判決犯罪事實所載之被害人為丙○○，二犯罪事
        實之被害人固難謂同一，然查被告係以一華南銀行金融
        帳戶交付行為，幫助他人犯二詐欺取財罪，其行為數僅
        有一個，應僅能就被告之行為為一次之評價，以免重複
        評價某甲之行為，是應認被告係以一行為觸犯數罪，為
        想像競合犯（臺灣高等法院暨所屬法院96年11月28日96
        年法律座談會刑事類提案第7 號提案參照）。按同一案
        件曾經法院為實體上之判決確定者，固應依刑事訴訟法
        第302 條第1款 之規定，為免訴之判決。此項確定判決
        既判力之原則，不論實質上之一罪，或連續犯、牽連犯
        、想像競合犯等裁判上之一罪，其一部事實已經判決確
        定者，對於構成一罪之其他部分，均有其適用（最高法
        院85年台非348 號判決參照）。經查被告交付華南銀行
        金融帳戶之同一行為既經臺灣臺南地方法院於98年9 月
        16日以98年簡字第1722號刑事簡易判決判決確定在案，
        而本案又與該案有想像競合犯裁判上一罪之關係，其刑
        罰權單一，在審判上為一不可分割之單一訴訟客體，應
        僅受一次評價，是參照前開最高法院判決要旨，就本件
        聲請簡易判決處刑部分，自應為免訴判決。
（三）、綜上所述，同一案件既經臺灣臺南地方法院檢察署檢察
        官提起公訴且先繫屬臺灣臺南地方法院並已判決確定，
        則後繫屬於本院（繫屬日期98年8 月24日）之本件，依
        照上開說明，爰不經言詞辯論，逕為諭知免訴之判決。
（四）、按檢察官就犯罪事實一部起訴者，其效力及於全部，係
        指已起訴之部分與未起訴部分均應構成犯罪（最高法院
        37年特覆字第3722號判例參照` ），查本件檢察官聲請
        簡易判決處刑部分，既經本院為免訴之判決，與臺灣士
        林地方法院檢察官請求併辦部分，即無所謂起訴效力及
        於全部之問題，故該請求併辦部分，自應退回由檢察官
        另為偵辦，併此敘明。
四、據上論斷，爰依刑事訴訟法第452 條、第302 條第1 款、第
    307 條，判決如主文。
中    華    民    國    98    年    10    月    30    日
                  刑事第一庭    審判長法  官   林信旭
                                      法  官   林卉聆
                                      法  官   周靜妮
以上正本證明與原本無異。
如不服本判決應於收受判決後10日內向本院提出上訴書狀，並應
應敘述具體理由。其未敘述上訴理由者，應於上訴期間屆滿後20
日內向本院補提理由書( 均須按他造當事人之人數附繕本) 「切
勿逕送上級法院」。告訴人或被害人如對本判決不服者，應具備
理由請求檢察官上訴，其上訴期間之計算係以檢察官收受判決正
本之日期為準。
                                      書記官  巫  穎
中    華    民    國    98    年    10    月    30    日


司法院資訊處製作；財團法人民間司法改革基金會備份。
